【裁判字號】    92,上訴,997
【裁判日期】    921008
【裁判案由】    違反槍砲彈藥刀械管制條例
【裁判全文】
臺灣高等法院臺中分院刑事判決                    九十二年度上訴字第九九七號
    上  訴  人
    即  被  告  甲○○
右上訴人因違反槍砲彈藥刀械管制條例案件，不服臺灣臺中地方法院九十二年度訴字
第七九五號中華民國九十二年四月九日第一審判決（起訴案號：臺灣臺中地方法院檢
察署九十二年度偵字第二九一八號），提起上訴，本院判決如左：
      主  文
原判決撤銷。
甲○○未經許可，寄藏可發射子彈具有殺傷力之槍枝，處有期徒刑貳年，併科罰金新
臺幣貳萬柒仟元，罰金如易服勞役，以新臺幣玖佰元即銀元佰元折算壹日；扣案改
造九０手槍貳支（含彈匣貳個，槍枝管制編號0000000000；000000
0000）及仿ＳＩＧＳＡＵＥＲ半自動手槍製造之玩具手槍改造而成之槍枝壹支（
含彈匣壹個，槍枝管制編號0000000000）均沒收。
      事  實
一、甲○○明知以玩具手槍換裝金屬槍管、滑套改造而成之槍枝係管制物品，未經許
    可不得持有、寄藏，竟於民國九十年一月間某日，在臺中縣潭子鄉○○○路其租
    屋處，受其友人黃泉霖（已於九十年三月二日死亡）之託，代為寄藏具有殺傷力
    之改造九０手槍貳支（含彈匣貳個，槍枝管制編號0000000000；00
    00000000）及仿ＳＩＧＳＡＵＥＲ半自動手槍製造之玩具手槍改造而成
    之槍枝壹支（含彈匣壹個，槍枝管制編號0000000000），並將其中一
    支具有殺傷力之改造槍支（含彈匣一個，槍枝管制編號0000000000）
    藏置在臺中縣豐原市○○○路○段三十二號對面之土地公廟右側洗手台下方。再
    於九十一年六月三十日，在臺中縣豐原市○○路豐原高中前，將其中兩支具有殺
    傷力之改造槍枝（含彈匣二個，槍枝管制編號0000000000；0000
    000000）交予楊竣鈞保管（楊竣鈞涉嫌違反槍砲彈藥刀械管制條例部分，
    另由公訴人以九十一年度偵字第一八三六六號案件起訴），並告知楊竣鈞如遇見
    黃泉霖則將槍枝歸還，楊竣鈞則將上開二把改造手槍，藏置在臺中市○○區○○
    路四六０號對面「舊社福德正神萬應公廟」後方香蕉樹下。嗣因楊竣鈞涉嫌違反
    槍砲彈藥刀械管制條例案件，經警持臺灣臺中地方法院核發之搜索票，於九十一
    年九月十八日，在臺中縣潭子鄉○○街○段三十一巷一號六樓之三查獲，再於九
    十一年十月二日借提楊竣鈞追查案情，經警帶同楊竣鈞於同日十五時四十分許，
    在臺中市○○區○○路四六０號對面「舊社福德正神萬應公廟」後香蕉樹下，扣
    得上開改造手槍二支及楊竣鈞所製造持有之具有殺傷力之改造九０手槍子彈八十
    顆。再依楊竣鈞之供述，於九十二年一月二十二日十四時，在桃園縣桃園市○○
    路二二三號查獲甲○○，經警帶同甲○○於同日十六時五十分許，在臺中縣豐原
    市○○○路○段三十二號對面之土地公廟右側洗手台下方，扣得上開仿ＳＩＧＳ
    ＡＵＥＲ半自動手槍製造之玩具手槍改造而成之槍枝壹支。
二、案經臺中市警察局第六分局報請臺灣臺中地方法院檢察署檢察官偵查起訴。
      理  由
一、右揭事實，業據上訴人即被告甲○○於警訊、偵查、原審及本院審理時坦承不諱
    ，核與證人楊竣鈞於警訊中所述情節相符，復有扣案改造九０手槍貳支（含彈匣
    貳個，槍枝管制編號0000000000；0000000000）及仿ＳＩ
    ＧＳＡＵＥＲ半自動手槍製造之玩具手槍改造而成之槍枝壹支（含彈匣壹個，槍
    枝管制編號0000000000）扣案可資佐證。又上開改造槍枝經內政部警
    政署刑事警察局鑑定，鑑驗結果認為：(一)送鑑改造九０手槍二支（槍枝管制編號
    0000000000、0000000000），認均係改造手槍，機械性能
    良好，認均具殺傷力。(二)送鑑改造手槍一支（槍枝管制編號000000000
    0），認係仿ＳＩＧＳＡＵＥＲ廠半自動手槍製造之玩具手槍換裝土造金屬槍管
    及金屬滑套而成之改造手槍，機械性能良好，可擊發適用子彈，認具殺傷力。此
    有該局九十一年十一月七日刑鑑字第０九一０二七九九六五號、九十二年三月六
    日刑鑑字第０九二００二０二五八號槍彈鑑定書二份，在卷可憑，足認被告之自
    白與事實相符，自可採信；本案事證已臻明確，被告右揭犯行至堪認定。
二、被告甲○○受黃泉霖之託，未經許可，寄藏改造手槍，核其所為，係犯槍砲彈藥
    刀械管制條例第十一條第四項之未經許可，無故寄藏可發射子彈具殺傷力之槍枝
    罪，公訴意旨雖認被告「未經許可，而無故持有改造手槍」，係犯槍砲彈藥刀械
    管制條例第十一條第四項之未經許可，無故持有改造手槍罪嫌。惟按寄藏與持有
    ，均係將物置於自己實力支配之下，僅寄藏必先有他人之持有行為，而後始為之
    受寄代藏而已，故寄藏之受人委託代為保管，其保管之本身，亦屬持有，不過，
    此之持有係受寄之當然結果。又（修正前）槍砲彈藥刀械管制條例第七條第四項
    ，第十一條第二項係將「持有」與「寄藏」為分別之處罰規定，則單純之「持有
    」，固不包括「寄藏」，但「寄藏」之受人委託代為保管，其保管之本身所為之
    「持有」，既係「寄藏」之當然結果，法律上自宜僅就「寄藏」行為為包括之評
    價，不應另就「持有」予以論罪（參考最高法院七十四年台上字第三四００號判
    例意旨），被告以一行為寄藏三支改造槍枝，仍屬實質上一罪，又被告寄藏之其
    中二支槍枝已先經警查獲，則縱事後帶同警員起出另支槍枝，亦不符自首要件，
    原審以被告犯罪事證明確，予以論罪科刑，固非無見，惟查被告並無持有子彈犯
    行，原審判決事實欄及理由欄末亦載明查獲之八十顆改造子彈係楊竣鈞製造，是
    此批子彈自與被告無涉（至於被告另犯強盜案件之子彈則與本案無關，已由臺灣
    苗栗地方法院另案審理），然原審判決理由卻記載「被告持有槍、彈之罪，既已
    先被發覺，則其事後帶同警察查獲其他槍、彈之行為，自不符槍砲彈藥刀械管制
    條例第十八條第一項或刑法第六十二條之自首要件」，判決事實與理由尚有矛盾
    不符之處，難稱妥適，且被告固持有三支改造槍枝，然僅係單純寄藏，並未持以
    犯案，原審判決判處之刑度亦有過重，而原審判決既有如上瑕疵，即屬無可維持
    ，應由本院予以撤銷改判，審酌被告持有槍枝數量、犯罪之動機、方法、手段及
    並未以本案槍枝犯案暨其犯罪後坦承犯行，態度尚可等一切情狀，量處如主文第
    二項所示之刑，並諭知罰金易服勞役之折算標準示懲，扣案之具有殺傷力改造手
    槍三支（含彈匣三個，槍枝管制編號0000000000；00000000
    00；0000000000），均係違禁物，應依刑法第三十八條第一項第一
    款規定沒收。另扣案之直徑約九ｍｍ改造子彈八十顆，雖具殺傷力而為違禁物，
    然係另案被告楊竣鈞所製造（詳臺灣臺中地方法院檢察署九十一年度偵字第一八
    三六六號偵查卷第五十五頁），此部分已另由公訴人依法處理，自不於本案宣告
    沒收，附此敘明。
三、末按槍砲彈藥刀械管制條例第十九條之有關保安處分強制工作之規定，業經總統
    於九十年十一月十四日公布修正廢止，同年月十六日生效，是不適用該規定對被
    告甲○○為保安處分之宣告，附此敘明。
據上論結，應依刑事訴訟法第三百六十九條第一項前段、第三百六十四條、第二百九
十九條第一項前段，槍砲彈藥刀械管制條例第十一條第四項，刑法第十一條前段、第
四十二條第二項、第三十八條第一項第一款，罰金罰鍰提高標準條例第二條，判決如
主文。
本案經檢察官乙○○到庭執行職務。
中      華      民      國     九十二     年     十      月     八      日
                                   臺灣高等法院臺中分院刑事第五庭
                                         審判長法  官  袁  從  楨
                                               法  官  胡  森  田
                                               法  官  姚  勳  昌
右正本證明與原本無異。
如不服本判決應於收受送達後十日內向本院提出上訴書狀，其未敘述上訴之理由者並
得於提起上訴後十日內向本院補提理由書（均須按他造當事人之人數附繕本）。
                                               書記官  洪  麗  華
中      華      民      國    九十二     年      十      月     八      日
附錄論罪科刑法條
槍砲彈藥刀械管制條例第十一條第四項：
未經許可，持有、寄藏或意圖販賣而陳列第一項所列槍砲者，處一年以上七年以下有
期徒刑，併科新臺幣七百萬元以下罰金。
                                                                        Ｆ


司法院資訊處製作；財團法人民間司法改革基金會備份。
